臺灣高等法院刑事判決　　　　　　　　94年度上訴字第1831號
上　訴　人　臺灣宜蘭地方法院檢察署檢察官
上　訴　人
即　被　告　甲○○
指定辯護人　李靜蕙律師
上列上訴人因被告毒品危害防制條例案件，不服臺灣宜蘭地方法
院94年度訴緝字第3號，中華民國94年4月27日第一審判決（起訴
案號：臺灣宜蘭地方法院檢察署93年度偵字第2020號），提起上
訴，本院判決如下：
    主  文
原判決撤銷。
甲○○連續販賣第二級毒品，累犯，處有期徒刑伍年陸月。
未扣案販賣第二級毒品所得新臺幣貳萬玖仟元及供販賣第二級毒
品用之門號0000000000號行動電話手機（不含ＳＩＭ卡）壹具沒
收；如全部或一部不能沒收時，販賣毒品所得貳萬玖仟元以其財
產抵償之；門號0000000000號行動電話手機壹具追徵其價格。
    事  實
一、甲○○曾因違反毒品危害防制條例案件，經臺灣宜蘭地方法
    院以91年度易字第435號刑事判決判處有期徒刑六月確定，
    並於93年2月13日執行完畢。
二、甲○○明知安非他命係毒品危害防制條例第二條第二項第二
    款所定之第二級毒品，不得販賣、持有，因本身有施用第二
    級毒品安非之習性，竟基於營利之意圖販賣第二級毒品安非
    他命（以下稱安非他命）之概括犯意，將以新臺幣（下同）
    一千元販入之不詳數量安非他命抽取0‧2公克供己施用，剩
    餘數量再依販入之同價賣出之方式營利，自民國92年底起，
    向僅知姓名「林榮達」之人販入安非他命後，即利用其所使
    用之門號0000000000號之行動電話手機作為對外販賣安非他
    命之聯絡工具，並於附表一至附表六所示之時間、地點，以
    附表一至附表六「備註欄」所示之方法，連續販賣如附表一
    至六「次數欄」所示次數之第二級毒品安非他命予邱駿偉、
    黃錦榮、李秋蘭、李漢欽、陳金龍、謝尚蔚等六人（該六人
    涉嫌施用毒品部分，均由警方另行處理）多次。
三、案經宜蘭縣憲兵隊、宜蘭縣警察局移送台灣宜蘭地方法院檢
    察署檢察官偵查起訴。
    理  由
一、上揭事實，迭據被告於原審及本院審理時供承不諱，核與證
    人邱駿偉、黃錦榮、李秋蘭、李漢欽、陳金龍、謝尚蔚於偵
    查中結證之情節（見他字卷第46、53、60、67、68、80頁；
    93偵字第2020號卷第34頁），若合符節，並有被告與邱駿偉
    、黃錦榮、李秋蘭、李漢欽、陳金龍、謝尚蔚等人聯絡之通
    訊監察譯文附卷足稽（見他字卷第41、49、55、56、62、72
    ；93偵字第2020號卷第36頁）及譯文總表（宜蘭縣警察局警
    刑竊字第0930005245號警卷第11頁至24頁）可按。雖證人黃
    錦榮於偵查中證稱其前後向被告購買安非他命至少七、八次
    ，每次都買一千至二千元不等之金額等語；證人李漢欽於偵
    查中證稱其向被告購買安非他命至少四、五次，每次都買一
    千元至二千元不等之金額等語，雖非具體確定，然被告對於
    多次販賣安非他命予證人李、黃二人，既自承在卷，衡諸證
    人之記憶隨時間經過淡忘、模糊，致未能具體確定次數及各
    該次之金額，乃事理之常，自難認有瑕可指，惟應從有利於
    被告之認定，認定被告販賣予黃錦榮七次，其中六次一千元
    一次二千元；販賣予李漢欽四次，其中三次一千元、一次二
    千元。至證人黃錦榮於偵查中雖證稱，曾購買價格三千元及
    五千元之安非他命云云；證人邱駿緯於偵查中雖證稱：有三
    次尚未付款云云，然此部分為被告否認，辯稱，邱駿偉並未
    欠款，且伊均僅出售一千元或二千元之安非他命等語，衡諸
    被告販賣予其餘證人邱駿偉、李漢欽、李秋蘭、陳金龍、謝
    尚蔚之價格均為、一、二千元不等，並未見超過一、二千元
    之交易價格，及安非他命價格極其昂貴，若買主所所積欠，
    被告身為賣主要無不知之理，足認被告上開所辯：應可採信
    。從而，證人黃錦榮及邱駿偉上開所證，要難憑採，附此敘
    明。綜上，本件事證已臻明確，被告上揭連續販賣第二級毒
    品犯行，洵堪認定。
二、核被告所為，均係犯毒品危害防制條例第四條第二項之販賣
    第二級毒品罪。被告持有第二級毒品安非他命之低度行為，
    為販賣之高度行為所吸收，不另論罪。被告先後多次犯行，
    均時間緊接，犯罪構成要件相同，顯係出於概括之犯意為之
    ，為連續犯，應依刑法第五十六條連續犯之規定論以一罪，
    並加重其刑（本刑無期徒刑之部分，依法不予加重）。又被
    告前有事實欄所指之犯罪科刑及執行情形，有臺灣高等法院
    被告全國前案紀錄表在卷可查，其於有期徒刑執行完畢五年
    內，再犯有期徒刑以上之本罪，為累犯，應依法加重其刑，
    並依法遞加重之。（本刑無期徒刑之部分，依法不予加重）
    。又被告固有如附表一至六所示連續販賣第二級毒品之犯行
    ，惟被告於原審及本院審理時均能坦承犯行（檢察官偵查中
    未經傳喚到庭），足見被告尚具有悔意，衡以被告係因己身
    染上毒品，其販賣之目的無非由販入、出一千元安非他命之
    量差0‧2公克，供己身施用，牟取之實際利益不多，流毒於
    外之數量尚屬有限，亦非大規模販毒集團，前後販賣第二級
    毒品所得僅二萬九千元 (實際獲利並不及此)，其情狀尚非
    嚴重並非全無可憫恕之處，爰依刑法第五十九條之規定酌減
    輕其刑，並依法先加後減之。
三、原審據以論罪科刑固非無見，惟按毒品危害防制條例第十九
    條第一項規定：「犯第四條至第九條、第十二條、第十三條
    或第十四條第一項、第二項之罪者，其供犯罪所用或因犯罪
    所得之財物，均沒收之，如全部或一部不能沒收時，追徵其
    價額或以其財產抵償之」。此係採義務沒收主義，凡供販賣
    毒品所用或因犯罪所得之財物，均應宣告沒收，不能沒收時
    ，追徵其價額或以其財產抵償之，法院無審酌之餘地。（最
    高法院台上字第六九一三號判決要旨參照）。原審判決定認
    定被告利用其所有使用之門號0000 000000號之行動電話手
    機作為對外聯絡販毒所用之物，又無證據證明該行動電話手
    機以滅失，竟未依上述法條為沒收及全部或一部不能沒收時
    追徵其價額之諭知，自有未洽。檢察官上訴意旨雖以：被告
    有施用毒品之前科，素行不良，販賣毒品安非他命足以導致
    施用者產生精神障礙、性格異常之身心戕害國人身體健康，
    且有危害社會安全之虞，惡性非輕，客觀上有何可憫之處，
    指摘原審判決不當云云。惟按「刑法第五十九條規定犯罪情
    狀可憫恕者，得酌量減輕其刑，為法院得自由裁量之事項。
    雖然法院為裁量減輕時，並非漫無限制，即本院之判例，以
    被告犯罪情狀客觀上足以引起社會上一般人之同情，始足當
    之，然懲治盜匪條例係屬特別刑法，其第二條第一項之罪，
    不分犯罪情狀及結果，概以死刑為唯一之法定刑，立法至嚴
    ，固有其時空上之必要性；但依同法第八條之規定，若有情
    輕法重之情形者，裁判時本有刑法第五十九條酌量減輕其刑
    規定之適用，此觀司法院大法官會議釋字第二六三號解釋意
    旨所示之精神即明。從而其『情輕法重』者，縱非客觀上足
    以引起一般同情，惟經參酌該號解釋並考量其犯罪情狀及結
    果，適用刑法第五十九條之規定酌減其刑，應無悖於社會防
    衛之刑法機能。」（最高法院八十一年度臺上字第八六五號
    判決參照）；另「事實審法院是否適用刑法第五十九條酌量
    減輕其刑，係屬審判人員自由裁量之職權範圍，原審既已審
    酌被告犯罪情狀是否可憫恕之事由，於理由內詳為記載，自
    難指為違法。」（最高法院七十八年度臺上字第三四七八號
    、七十八年度臺上字第四二五一號判決），再「刑法第五十
    九條所謂『犯罪之情狀』與第五十七條所謂『一切情狀』云
    云，並非有截然不同之領域，於裁判上酌減其刑時，本應就
    犯罪一切情狀（包括第五十七條所列舉之十款事項），予以
    全盤考量，審酌其犯罪有無可憫恕之事由，以為判斷，故適
    用第五十九條酌量減輕其刑時，並不排除第五十七條所列舉
    十款事由之審酌。」（最高法院八十年度臺上字第三六九四
    號、八十年度臺覆字第三九號判決參照）。查被告係因己身
    染上毒品，其販賣之目的無非由販入、出一千元安非他命之
    量差0‧2公克，供己身施用，牟取之利益不多，流毒於外之
    數量尚屬有限，亦非大規模販毒集團，已據前述，上訴意旨
    ，未考慮個案之具體情節，徒然以毒品在社會上可能造成廣
    泛性危害，指摘被告犯罪情狀，並無可憫之處，求處被告有
    期徒刑八年，難認有據；其上訴為無理由；至被告上訴未摘
    原審判決有何可議之處，其為無理由明甚。然原審判決既有
    上述可議之處，即應由本院將原審判決撤銷，自行改判。爰
    審酌被告犯罪對他人所生危害非輕，影響社會風氣，戕害國
    民健康，及犯罪之動機、目的、手段，及販賣安非他命之次
    數，以及犯罪後尚能坦承犯行等一切情狀，量處如主文所示
    之刑。又被告販賣附表一至附表六第二級毒品所得之財物為
    二萬九千元（以交易所得為準，並無扣除取得成本之實際獲
    利之問題），及其自承所有供聯絡販賣毒品用之門號000000
    0000號之行動電話手機一具（ＳＩＭ卡晶片為電話公司租予
    持用人，非承租人所有，不得宣告沒收），查無證據證明已
    滅失，應依毒品危害防制條例第十九條第一項之規定諭知沒
    收，如全部或一部不能沒收時，販賣毒品所得二萬九千元以
    其財產抵償之；供聯絡販賣毒品之門號0000000000行動電話
    手機一具（不含ＳＩＭ卡），追徵其價額。
四、公訴意旨另認被告販賣第二級毒品予證人李漢欽之交易過程
    中，其中有一次係由與其有共同販賣第二級毒品犯意聯絡之
    阮惠娟，將第二級毒品安非他命交與證人李漢欽，因認被告
    就此部分與阮惠娟有共同正犯關係。惟此業據被告於原審審
    理時堅決否認在卷，核與阮惠娟於原審另案93年度訴字第
    299號審理時所辯相符。且證人李漢欽於原審另案93年度訴
    字第299號審理時亦到庭證稱該次送安非他命交予之人，並
    非阮惠娟等語，而依卷內資料，並無積極證據足資證明被告
    有與阮惠娟有販賣第二級毒品之犯意聯絡，公訴意旨此部分
    ，尚有未洽，併予敘明。
據上論斷，應依刑事訴訟法第369條第1項前段、第364條、第299
條第1項前段，毒品危害防制條例第4條第2項、第19條第1項，刑
法第11條前段、第56條、第47條、第59條，判決如主文。
本案經檢察官郭弘佑到庭執行職務。
中　　華　　民　　國　　94　　年　　7 　　月　　29　　日
　　　　　　　　　刑事第三庭審判長法　官  楊照男
  　　　　　　　　　　　　　　　  法　官  王詠寰
　　　　　　　　　　　　　　　　  法　官  江振義
以上正本證明與原本無異。
如不服本判決，應於收受送達後十日內向本院提出上訴書狀，其
未敘述上訴之理由者並得於提起上訴後十日內向本院補提理由書
（均須按他造當事人之人數附繕本）。
                                   書記官  劉文美
中　　華　　民　　國　　94　　年　　8　　月　　 2   　日
附錄本案論罪科刑法條全文：
毒品危害防制條例第四條第二項
製造、運輸、販賣第二級毒品者，處無期徒刑或七年以上有期徒
刑，得併科新台幣七百萬元以下罰金。
附表一：販賣安非他命予證人邱駿偉之部分
　┌──┬──┬──────┬──────┬────┬─────────┐
　│交易│次數│交易地點　　│交易物品　　│金額　　│備註　　　　　　　│
　│時間│　　│　　　　　　│　　　　　　│　　　　│　　　　　　　　　│
　├──┼──┼──────┼──────┼────┼─────────┤
　│93年│5次 │宜蘭縣羅東鎮│第二級毒品安│每次均一│（一）邱駿偉使用○│
　│3月 │  　│民權路「紅精│非他命。　　│千元。  │000000000│
　│間某│　　│靈遊樂場」、│　　　　　　│　　　　│號行動電話。　　　│
　│日起│　　│宜蘭縣羅東鎮│　　　　　　│　　　　│（二）與證人邱駿偉│
　│至93│　　│倉前路「萬客│　　　　　　│　　　　│交易者被告。      │
　│年3 │　　│來超商」門口│　　　　　　│　　　　│　　　　　　　　　│
　│月底│　　│。　　　　　│　　　　　　│　　　　│　　　　　　　　　│
　│止  │　　│　　　　　　│　　　　　　│　　　　│　　　　　　　　　│
　└──┴──┴──────┴──────┴────┴─────────┘
附表二：販賣安非他命予證人黃錦榮之部分
　┌──┬──┬──────┬──────┬────┬─────────┐
　│交易│次數│交易地點　　│交易物品　　│金額　　│備註　　　　　　　│
　│時間│　　│　　　　　　│　　　　　　│　　　　│　　　　　　　　　│
　├──┼──┼──────┼──────┼────┼─────────┤
　│92年│7次 │宜蘭縣羅東鎮│第二級毒品安│一千元6 │（一）黃錦榮使用○│
　│底起│    │站前東路遠東│非他命。　　│次，二千│000000000│
　│至93│    │保齡球館附近│　　　　　　│元1次   │號行動電話。　　　│
　│年3 │  　│之佛祖廟。　│　　　　　　│        │（二）與證人黃錦榮│
　│月某│　　│　　　　　　│　　　　　　│        │交易者均為被告。  │
　│日止│　　│　　　　　　│　　　　　　│        │      　　　　　　│
　└──┴──┴──────┴──────┴────┴─────────┘
附表三：販賣安非他命予證人李秋蘭之部分
　┌──┬──┬──────┬──────┬────┬─────────┐
　│交易│次數│交易地點　　│交易物品　　│金額　　│備註　　　　　　　│
　│時間│　　│　　　　　　│　　　　　　│　　　　│　　　　　　　　　│
　├──┼──┼──────┼──────┼────┼─────────┤
　│93年│3次 │宜蘭縣羅東鎮│第二級毒品安│二千元1 │（一）李秋蘭使用○│
　│2月2│  　│開元市場、宜│非他命。　　│次，一千│000000000│
　│7日 │　　│蘭縣羅東鎮民│　　　　　　│元2次。 │號行動電話。　　　│
　│起至│　　│權路﹁紅精靈│　　　　　　│　　　　│（二）與證人李秋蘭│
　│93年│　　│遊樂場﹂。　│　　　　　　│　　　　│交易者均為被告朱豐│
　│4月2│　　│　　　　　　│　　　　　　│　　　　│慶。　　　　　　　│
　│7日 │　　│　　　　　　│　　　　　　│　　　　│　　　　　　　　　│
　│止  │　　│　　　　　　│　　　　　　│　　　　│　　　　　　　　　│
　└──┴──┴──────┴──────┴────┴─────────┘
附表四：販賣安非他命予證人李漢欽之部分
　┌──┬──┬──────┬──────┬────┬─────────┐
　│交易│次數│交易地點　　│交易物品　　│金額　　│備註　　　　　　　│
　│時間│　　│　　　　　　│　　　　　　│　　　　│　　　　　　　　　│
　├──┼──┼──────┼──────┼────┼─────────┤
　│93年│4次 │宜蘭縣羅東鎮│第二級毒品安│一千元3 │李漢欽使用○九五八│
　│初某│    │站前東路「遠│非他命。　　│次，二千│五九九九八七、○九│
　│日起│    │東保齡球館」│　　　　　　│元1次 　│00000000號│
　│至93│    │、宜蘭縣羅東│　　　　　　│　　　　│行動電話與被告朱豐│
　│年4 │  　│鎮○○路「紅│　　　　　　│　　　　│慶交易。          │
　│月初│　　│精靈遊樂場」│　　　　　　│　　　　│                  │
　│某日│　　│。　　　　　│　　　　　　│　　　　│                  │
　│止  │　　│　　　　　　│　　　　　　│　　　　│                  │
　└──┴──┴──────┴──────┴────┴─────────┘
附表五：販賣安非他命予證人陳金龍之部分
　┌──┬──┬──────┬──────┬────┬─────────┐
　│交易│次數│交易地點　　│交易物品　　│金額　　│備註　　　　　　　│
　│時間│　　│　　　　　　│　　　　　　│　　　　│　　　　　　　　　│
　├──┼──┼──────┼──────┼────┼─────────┤
　│93年│2次 │宜蘭縣羅東鎮│第二級毒品安│每次均一│（一）陳金龍使用○│
　│農曆│  　│民權路「紅精│非他命。　　│千元。  │000000000│
　│年某│　　│靈遊樂場」、│　　　　　　│　　　　│號行動電話。　　　│
　│日起│　　│宜蘭縣羅東鎮│　　　　　　│　　　　│（二）與證人陳金龍│
　│至93│　　│某路段。　　│　　　　　　│　　　　│交易者均為被告朱豐│
　│年3 │　　│　　　　　　│　　　　　　│　　　　│慶。　　　　　　　│
　│月間│　　│　　　　　　│　　　　　　│　　　　│　　　　　　　　　│
　│某日│　　│　　　　　　│　　　　　　│　　　　│　　　　　　　　　│
　│止  │　　│　　　　　　│　　　　　　│　　　　│　　　　　　　　　│
　└──┴──┴──────┴──────┴────┴─────────┘
附表六：販賣安非他命予證人謝尚蔚之部分
　┌──┬──┬──────┬──────┬────┬─────────┐
　│交易│次數│交易地點　　│交易物品　　│金額　　│備註　　　　　　　│
　│時間│　　│　　　　　　│　　　　　　│　　　　│　　　　　　　　　│
　├──┼──┼──────┼──────┼────┼─────────┤
　│93年│5次 │宜蘭縣羅東鎮│第二級毒品安│每次均一│（一）謝尚蔚使用○│
　│2月 │    │民權路「紅精│非他命。　　│千元。  │000000000│
　│間某│　  │靈遊樂場」。│　　　　　　│　　　　│號行動電話。　　　│
　│日起│　　│　　　　　　│　　　　　　│　　　　│（二）與證人謝尚蔚│
　│至93│　　│　　　　　　│　　　　　　│　　　　│交易者均為被告朱豐│
　│年3 │　　│　　　　　　│　　　　　　│　　　　│慶。　　　　　　　│
　│月上│　　│　　　　　　│　　　　　　│　　　　│　　　　　　　　　│
　│旬某│　　│　　　　　　│　　　　　　│　　　　│　　　　　　　　　│
　│日止│　　│　　　　　　│　　　　　　│　　　　│　　　　　　　　　│
　└──┴──┴──────┴──────┴────┴─────────┘
